【裁判字號】    95,訴緝,170
【裁判日期】    950929
【裁判案由】    偽造文書
【裁判全文】
臺灣高雄地方法院刑事判決             95年度訴緝字第170號
公  訴  人  臺灣高雄地方法院檢察署檢察官
被      告  甲○○
上列被告因偽造文書案件，經檢察官提起公訴（台灣高雄地方法
院檢察署93年度核退偵字第110 號），本院依簡式審判程序，判
決如下：
    主  文
甲○○共同違反不得使大陸地區人民非法進入臺灣地區之規定，
處有期徒刑伍月，如易科罰金，以新臺幣玖佰元即銀元佰元折
算壹日，緩刑貳年。
    事  實
一、甲○○明知大陸地區人民非經主管機關許可，不得進入臺灣
    地區，亦明知其與大陸女子張卉並無結婚真意，竟因梁錦輝
    （通緝中）、陳景森（另經本院判處有期徒刑2 年，緩刑5
    年確定）向其遊說與大陸女子假結婚可獲得每月20,000元之
    報酬，甲○○即表示同意，而與梁錦輝、陳景森共同基於使
    張卉非法入境臺灣地區之犯意聯絡，並與梁錦輝、陳景森、
    張卉共同基於行使使公務員登載不實事項於公文書之概括犯
    意聯絡，於89年5 月22日，先與張卉在中國廣西省壯族自治
    區桂林市虛偽辦理公證結婚之登記手續，並取得該市公證處
    核發之「結婚公證書（字號為：（2000）桂桂證字第0812號
    ）」。甲○○返國後，先於89年6 月15日持上開「結婚公證
    書」至海基會辦理結婚公證書之驗證，於同日取得海基會核
    發之「證明書」後（財團法人海峽交流基金會（89）南核字
    第02338 號），於同年6 月28日，持該「結婚公證書」，填
    具「大陸地區人民進入臺灣地區保證書」後，至高雄市政府
    警察局鹽埕分局七賢路派出所辦理對保，致該分駐所警員傅
    永利將甲○○與張卉係夫妻關係登載於前開保證書之「對保
    或證明機關（構）簽註意見欄」內。甲○○復於同月29 日
    持前開「結婚公證書」、「證明書」等文件，前往高雄市鹽
    埕區戶政事務所填具結婚登記申請書，申辦不實之結婚登記
    ，致使該管公務員將甲○○與張卉結婚之不實事項登載於職
    務上所掌管之「戶籍登記簿」公文書，並據以核發記載張卉
    為甲○○配偶不實事項之「戶籍謄本」，足生損害於戶政機
    關管理戶籍資料及人民身分關係管理之正確性。甲○○再將
    上開內容不實之結婚證明書、戶籍登記簿謄本及大陸地區人
    民進入臺灣地區保證書等相關資料交付予陳景森，由陳景森
    轉交不知情之旅行社人員蘇砡慧，委託蘇砡慧於89年7 月5
    日至境管局，填具「大陸地區人民進入臺灣地區旅行證申請
    書」，並檢具上開記載不實結婚事項之「結婚公證書」、海
    基會「驗證證明書」、「大陸地區人民進入臺灣地區保證書
    」、「戶籍謄本」等文件，一併交付境管局之承辦人員，而
    行使該內容登載不實之「大陸地區人民進入臺灣地區保證書
    」、「戶籍謄本」等公文書，並以配偶來臺探親之名義，向
    境管局申請大陸女子張卉來臺之許可，致承辦之公務員於同
    月13日核發「大陸地區人民進入臺灣地區旅行證」予張卉，
    張卉遂於89年8 月23日持該「大陸地區人民進入臺灣地區旅
    行證」，向高雄市小港國際機場海關人員行使，而非法入境
    臺灣地區，嗣於90年1 月14日離境。
二、本案經內政部警政署入出境管理局函送高雄市政府警察局刑
    警大隊移送臺灣高雄地方法院檢查署檢察官偵查起訴。
    理  由
一、本件被告甲○○所犯係死刑、無期徒刑、最輕本刑為三年以
    上有期徒刑以外之罪，其於準備程序中就被訴事實為有罪之
    陳述，經法官告知簡式審判程序之旨，並聽取公訴人、被告
    及辯護人之意見後，本院裁定由受命法官獨任進行簡式審判
    程序。
二、上揭被告甲○○之犯罪事實，業據被告於本院審判中坦認不
    諱，並經證人即大方旅行社業務員蘇砡慧、黃淑裙於本院審
    判中證述詳細，此外復有卷附被告之結婚登記之戶籍資料、
    內政部警政署入出境管理局93年8 月27日境平穀字第
    09311010770 號函所附被告與假結婚之大陸女子配偶張卉之
    結婚公證書、大陸地區人民進入臺灣地區旅行證申請書、大
    陸地區人民進入臺灣地區保證書、委託書；及財團法人海峽
    交流基金會證明書；及上揭大陸女子之「大陸同胞申請來台
    查詢單」各1 份可證。再按臺灣地區人民與大陸地區人民結
    婚之方式及其他要件，依行為地之規定，臺灣地區與大陸地
    區人民關係條例第52條第1 項定有明文。又中華人民共和國
    民法通則第2 條規定中華人民共和國民法調整平等主體的公
    民之間、法人之間、公民和法人之間的財產關係和人身關係
    ；該通則第58條第1 項第4 款規定惡意串通，損害國家、集
    體或第3 人利益之行為無效。查被告係在臺灣地區設有戶籍
    之臺灣人民，與之假結婚之上揭大陸女子則為在大陸地區設
    有戶籍之人民，有上揭各被告戶籍謄本及結婚公證書在卷為
    憑，其等在大陸地區結婚，依法其結婚之要件須依行為地即
    大陸地區現行之中華人民共和國民法通則之規定。次查，被
    告雖於中國結婚，但其其張卉間並無結婚之真意，其目的在
    使張卉非法來臺，業經認定如前，是其與張卉之結婚行為，
    係違背善良風俗而有損行為地國家與第三人利益之行為，揆
    諸上開中國現行民法規定，被告與張卉之婚姻應屬無效；且
    依我國民法之規定，亦應認此婚姻為無效，附此敘明。是被
    告與張卉間既係不實之假結婚，而其等假結婚之法律效果係
    屬無效，若不知情公務員於職掌公文書上登載其等結婚，自
    屬登載不實事項。是上揭被告確有行使使公務員登載不實文
    書及使大陸地區人民非法進入臺灣地區之犯行，事證明確，
    洵堪認定，應依法論科。
三、被告行為後，如附表所示之刑法條文業於94年1 月7 日修正
    ，同年2 月2 日公布，並於95年7 月1 日施行，本件所涉修
    正前後法律比較及適用之情形，詳如附表所示，而修正前規
    定足使被告受較輕之刑罰，有利於行為人，應依刑法第2 條
    第1 項前段適用修正前之行為時法，先予敘明。
四、論罪科刑：
  (一)按被告於行為時，臺灣地區與大陸地區人民關係條例第79條
    僅針對「使大陸地區人民非法進入臺灣地區」（第1 項）及
    「以使大陸地區人民非法進入臺灣地區為常業」（第2 項）
    之行為設有刑罰規定，並未就「意圖營利而使大陸地區人民
    非法進入臺灣地區」之行為另設處罰。然該條例於92年10月
    29日修正公布時則刪除上揭使大陸地區人民非法進入臺灣地
    區為常業之處罰規定，另於第2 項增設意圖營利而使大陸地
    區人民非法進入臺灣地區之罰則。是縱被告於行為時係基於
    營利之意圖而使假結婚之大陸女子非法進入臺灣地區，倘未
    達以之為常業之程度，固不得論以修正前之使大陸地區人民
    非法進入臺灣地區為常業罪；而依刑法第1 條「行為之處罰
    ，以行為時之法律有明文規定者，為限」之規定，被告於行
    為時之法律既未針對「意圖營利而使大陸地區人民非法進入
    臺灣地區」之行為設有處罰，自亦不能論以修正後「意圖營
    利而使大陸地區人民非法進入臺灣地區」之罪責，而僅能論
    以同條例第79條第1 項之違反使大陸地區人民非法進入臺灣
    地區罪。次按被告行為後，該第79條第1 項之罪於92年10月
    29日修正公布，並於92年12月31日施行，修正前第79 條 第
    1 項規定「違反第15條第1 款規定者，處五年以下有期徒刑
    、拘役或科或併科新台幣500,000 元以下罰金。」；修正後
    則規定「違反第15條第1 款規定者，處一年以上七年以下有
    期徒刑，得併科新台幣1,000,000 元以下罰金，新舊法比較
    結果，以修正前之規定較有利於被告，是依刑法第2 條第1
    項但書之規定，亦應適用修正前之規定論處。
  (二)被告甲○○與大陸女子張卉辦理假結婚，再使辦理戶籍登記
    之戶政事務所人員，將此不實之夫妻身分關係登載在職務上
    所掌之「戶籍登記簿」內，使被告得以取得記載不實之戶籍
    謄本，再向境管局申請行使，使大陸女子張卉得以來台，是
    核被告所為，係犯修正前臺灣地區與大陸地區人民關係條例
    第79條第1 項使大陸地區人民非法進入臺灣罪、及刑法第
    216 條、第214 條之行使明知使公務員登載不實文書罪。
  (三)被告使公務員登載不實事項於公文書之行為後，復持該公文
    書以行使，使公務員登載不實事項於公文書罪之低度行為應
    為行使之高度行為所吸收，不另論罪。
  (四)被告甲○○與共同被告陳景森及梁錦輝就上揭使大陸地區人
    民非法進入臺灣罪部分，有犯意聯絡及行為分擔，均為共同
    正犯。被告甲○○與共同被告陳景森、梁錦輝及大陸假結婚
    配偶張卉間，就使公務員登載不實犯行及行使使公務員登載
    不實文書犯行部分，有犯意聯絡及行為分擔，亦均為共同正
    犯。
  (五)被告甲○○與共同被告陳景森與梁錦輝共同利用不知情之大
    方旅行社人員蘇砡慧持不實結婚登記之戶籍資料等，代其等
    向境管局申請上揭假結婚之大陸女子以「探親」名義來台，
    為間接正犯。
  (六)被告就其所犯上揭共同行使使公務員登載不實公文書罪及共
    同使大陸地區人民非法進入臺灣罪間，有方法、目的之牽連
    關係，依刑法第55條之規定，從一重之共同使大陸地區人民
    非法進入臺灣罪處斷。
  (七)本案公訴人起訴法條雖未論及被告觸犯修正前臺灣地區與大
    陸地區人民關係條例第79條第1 項及第2 項之罪名，然此部
    分犯行業於起訴事實中載明，本院自得予以審究。
  (八)爰審酌被告與大陸地區女子利用假結婚之方式，使大陸地區
    人民非法入境臺灣，影響國家對於戶政及管理大陸人士來臺
    事務之正確性，對社會造成隱藏潛在之危險，惟考量被告犯
    後均坦認犯行，態度良好，且均因一時經濟狀況不佳，貪心
    失慮致犯本罪等一切情狀，量處如主文所示之刑，並諭知易
    科罰金之折算標準。末查被告前均未曾受有期徒刑以上刑之
    宣告，有卷附臺灣高等法院被告前案紀錄表各1 份可按，其
    因一時貪利失慮，致罹刑典，事後並已坦承犯行，深具悔意
    ，信其經本次偵審程序及刑之宣告，當知所警惕而無再犯之
    虞，本院因認暫不執行本件刑之宣告為適當，爰諭知緩刑2
    年，以勵自新。
五、據上論斷，應依刑事訴訟法第299 條第1 項前段，修正前臺
    灣地區與大陸地區人民關係條例第79條第1 項，刑法第2條
    第1 項前段、第11條前段、修正前刑法（下同）第28條、第
    216 條、第214 條、第55條、第74條第1 款、廢止前刑法第
    56條，修正前罰金罰鍰提高標準條例第1 條前段，廢止前同
    條例第2 條，判決如主文。
中    華    民    國    95    年    9     月    29    日
                  刑事第十四庭  法  官  紀凱峰
以上正本證明與原本無異。
如不服本判決，應於收受送達後10日內向本院提出上訴書狀。
中    華    民    國    95    年    9     月    29    日
                                書記官  黃進遠
附表：刑法修正施行後新舊法之比較適用
說明：一、【新法】：九十四年一月七日修正，同年二月二日
           公布，九十五年七月一日施行之刑法。
          【舊法】：九十四年一月七日修正，同年二月二日
           公布，九十五年七月一日施行前之刑法。
      二、【最高法院決議】：最高法院九十五年五月二十三
           日第八次刑事庭會議決議。
      三、【高院座談會決議】：臺灣高等法院暨所屬法院九
           因應新修正刑法施行座談會研討結果。
附表：刑法修正施行後新舊法之比較適用
說明：一、【新法】：九十四年一月七日修正，同年二月二日
           公布，九十五年七月一日施行之刑法。
          【舊法】：九十四年一月七日修正，同年二月二日
           公布，九十五年七月一日施行前之刑法。
      二、【最高法院決議】：最高法院九十五年五月二十三
           日第八次刑事庭會議決議。
      三、【高院座談會決議】：臺灣高等法院暨所屬法院九
           因應新修正刑法施行座談會研討結果。
┌──┬──┬───────────┬──┬────────────┐
│編號│條號│新法                  │比較│理由                    │
│    │    ├───────────┤    │                        │
│    │    │舊法                  │結果│                        │
├──┴──┼───────────┼──┼────────────┤
│【罰金刑貨│中華民國94年1 月7 日法│    │刑法之貨幣單位由「元（指│
│幣單位之變│修正施行後，刑法分則編│    │銀元）」變更為「新臺幣」│
│更】罰金罰│所定罰金之貨幣單位為新│    │，且刑法分則之罰金數額，│
│鍰提高標準│臺幣。94 年1 月7日刑法│    │亦視該分則先前曾修正與否│
│條例第1條 │修正時，刑法分則編未修│    │，而分別提高3 或30倍。  │
│前段、第5 │正之條文定有罰金者，自│    │                        │
│條→刑法施│94年1 月7 日刑法修正施│    │                        │
│行法第之1 │行後，就其所定數額提高│    │                        │
│條第1項 、│為30倍。但72年6 月26日│    │                        │
│第2項     │至94年月7 日新增或修正│    │                        │
│          │之條文，就其所定數額提│    │                        │
│          │高為3 倍。            │    │                        │
│          ├───────────┼──┤                        │
│          │依法律應處罰金、罰鍰者│ˇ  │                        │
│          │，就其原定數額得提高為│    │                        │
│          │2 倍至10 倍 （刑法乃係│    │                        │
│          │定明10倍）。第1 條所定│    │                        │
│          │得提高倍數之規定，於本│    │                        │
│          │條例修正後制定之法律，│    │                        │
│          │不適用之；本條例修正前│    │                        │
│          │公布之法律，於本條例修│    │                        │
│          │正後修正其罰金罰鍰數額│    │                        │
│          │或法律經全部修正而其罰│    │                        │
│          │金罰鍰數額未予變更者，│    │                        │
│          │亦同。                │    │                        │
├──┬──┼───────────┼──┼────────────┤
│1   │28  │新條文                │    │舊法「實施」一語，依實務│
│    │    │二人以上共同實行犯罪之│    │見解認係涵蓋陰謀、預備、│
│    │    │行為者，皆為正犯。    │    │著手、實行概念在內（司法│
│    │    ├───────────┼──┤院三十一年院字第二四０號│
│    │    │舊條文                │    │解釋），即承認陰謀共同正│
│    │    │二人以上共同實施犯罪之│    │犯、預備共同正犯，非僅侷│
│    │    │行為者，皆為正犯。    │    │限於直接從事構成犯罪事實│
│    │    │                      │    │之行為，故解釋上包括「共│
│    │    │                      │    │謀共同正犯」，基於近代刑│
│    │    │                      │    │法之個人責任原則及法治國│
│    │    │                      │    │人權保障之思想，應以不承│
│    │    │                      │    │認「陰謀共同正犯」與「預│
│    │    │                      │    │備共同正犯」為當，新法為│
│    │    │                      │    │杜爭議，而將「實施」一語│
│    │    │                      │    │，修正為「實行」；且修正│
│    │    │                      │    │後，並無礙於「共謀共同正│
│    │    │                      │    │犯之存在」。故依新舊法均│
│    │    │                      │    │成立共同正犯（實施正犯或│
│    │    │                      │    │共謀共同正犯），因其成立│
│    │    │                      │    │要件及刑罰效果均未變更，│
│    │    │                      │    │自無新舊法比較之問題，應│
│    │    │                      │    │適用現行刑法第二十八條。│
├──┼──┼───────────┼──┼────────────┤
│2   │33  │新條文                │    │舊法第三十三條第五款規定│
│    │    │主刑之種類如下：      │    │，罰金：一元以上，修正後│
│    │    │一、死刑              │    │則提高為，罰金：新臺幣一│
│    │    │二、無期徒刑          │    │千元以上，以百元計算之。│
│    │    │三、有期徒刑：二月以上│    │罰金之定義既已修正，法定│
│    │    │    ，十五年以上。但遇│    │刑為罰金者，其法定最低度│
│    │    │    有加減時，得減至二│    │罰金亦提高為新臺幣一千元│
│    │    │    月未滿，或加至二十│    │，致刑度有加重之情形，不│
│    │    │    年。              │    │論宣告罰金與否，應依新法│
│    │    │四、拘役：一日以上，六│    │第二條第一項前段之規定，│
│    │    │    十日未滿。但遇有加│    │適用行為時法。（最高法院│
│    │    │    重時，得加至一百二│    │決議第三點(一)參照）。    │
│    │    │    十日。            │    │                        │
│    │    │五、罰金：新臺幣一千元│    │                        │
│    │    │    以上，以百元計算之│    │                        │
│    │    │    。                │    │                        │
│    │    │                      │    │                        │
│    │    │                      │    │                        │
│    │    ├───────────┼──┤                        │
│    │    │舊條文                │ˇ  │                        │
│    │    │主刑之種類如下：      │    │                        │
│    │    │一、死刑              │    │                        │
│    │    │二、無期徒刑          │    │                        │
│    │    │三、有期徒刑：二月以上│    │                        │
│    │    │    ，十五年以上。但遇│    │                        │
│    │    │    有加減時，得減至二│    │                        │
│    │    │    月未滿，或加至二十│    │                        │
│    │    │    年。              │    │                        │
│    │    │四、拘役：一日以上，二│    │                        │
│    │    │    個月未滿。但遇有加│    │                        │
│    │    │    重時，得加至四個月│    │                        │
│    │    │    。                │    │                        │
│    │    │五 罰金：一元以上。   │    │                        │
│    │    │                      │    │                        │
├──┼──┼───────────┼──┼────────────┤
│3   │41  │新條文                │    │(一) 舊法第四十一條第一項 │
│    │    │I 犯最重本刑為五年以 │    │   前段規定，犯最重本刑 │
│    │    │   下有期徒刑以下之刑 │    │   為五年以下有期徒刑以 │
│    │    │   之罪，而受六個月以 │    │   下之刑之罪，而受六個 │
│    │    │   下有期徒刑或拘役之 │    │   月以下有期徒刑或拘役 │
│    │    │   宣告者，得以新臺幣 │    │   之宣告，因身體、教育 │
│    │    │   一千元、二千元或三 │    │   、職業、家庭之關係或 │
│    │    │   千元折算一日，易科 │    │   其他正當事由，執行顯 │
│    │    │   罰金。但確因不執行 │    │   有困難者，得以一元以 │
│    │    │   所宣告之刑，難收矯 │    │   上三元以下折算一日， │
│    │    │   正之效，或難以維持 │    │   易科罰金（依罰金罰鍰 │
│    │    │   法秩序者，不在此限 │    │   提高標準條例廢止前第 │
│    │    │   。                 │    │   二條規定，就其原定數 │
│    │    │II 前項規定於數罪併罰 │    │   額提高為一百倍折算一 │
│    │    │   ，其應執行之刑未逾 │    │   日，即銀元一百、二百 │
│    │    │   六月者，亦適用之。 │    │   、三百元折算一日，換 │
│    │    │                      │    │   算成新台幣即三百、六 │
│    │    │                      │    │   百、九百元折算一日） │
│    │    ├───────────┼──┤   。修正後則提高為以新 │
│    │    │舊條文                │ˇ  │   台幣一千、二千、三千 │
│    │    │I 犯最重本刑為五年以 │    │   元折算一日，比較新舊 │
│    │    │   下有期徒刑以下之刑 │    │   法之適用結果，以修正 │
│    │    │   之罪，而受六個月以 │    │   前之規定，較有利於行 │
│    │    │   下有期徒刑或拘役之 │    │   為人，應新刑法第二條 │
│    │    │   宣告，因身體、教育 │    │   第一項之規定，應適用 │
│    │    │   、職業、家庭之關係 │    │   修正前之規定。（最高 │
│    │    │   或其他正當事由，執 │    │   法院決議第三點(一)參照 │
│    │    │   行顯有困難者，得以 │    │   ）。                 │
│    │    │   一元以上三元以下折 │    │(二) 新法施行前犯併合處罰 │
│    │    │   算一日，易科罰金。 │    │   數罪中之一罪，且該數 │
│    │    │   但確因不執行所宣告 │    │   罪均該當刑法第四十一 │
│    │    │   之刑，難收矯正之效 │    │   條第一項得易科罰金之 │
│    │    │   ，或難以維持法秩序 │    │   規定者，其新舊法之適 │
│    │    │   ，不在此限。       │    │   用：                 │
│    │    │Π 併合處罰之數罪，均 │    │   新刑法施行法第三條之 │
│    │    │   有前項情形，其應執 │    │   一第三項規定，於九十 │
│    │    │   行之刑逾六月者，亦 │    │   四年七月一日刑法修正 │
│    │    │   同。               │    │   施行前犯併合處罰數罪 │
│    │    │                      │    │   中之一罪，且該數罪均 │
│    │    │                      │    │   符合第四十一條第一項 │
│    │    │                      │    │   得易科罰金之規定者， │
│    │    │                      │    │   適用九十年一月四日修 │
│    │    │                      │    │   正之刑法第四十一條第 │
│    │    │                      │    │   二項規定，即適用舊法 │
│    │    │                      │    │   第四十一條第二項之規 │
│    │    │                      │    │   定（即應執行之刑逾六 │
│    │    │                      │    │   月者，應得易科罰金） │
│    │    │                      │    │   ，以利受刑人。       │
├──┼──┼───────────┼──┼────────────┤
│4   │55  │新條文                │    │刑法修正之後，原屬牽連  │
│    │後段│刪除                  │    │犯之數個犯罪行為，依新  │
│    │    │                      │    │法應數罪併罰，比較修正  │
│    │    │                      │    │前之規定，可依裁判上一  │
│    │    ├───────────┼──┤罪論處，顯然罪刑之處罰  │
│    │    │舊條文                │ˇ  │內容發生變動，按刑法第  │
│    │    │犯一罪而其方法或結果之│    │二條之法律，係指刑罰所  │
│    │    │行為犯他罪名者，從一重│    │依存的整體法律狀態，故  │
│    │    │處斷。                │    │法律有變更應指足以影響  │
│    │    │                      │    │行為的可罰性與法律效果  │
│    │    │                      │    │的法令，因修正而有所變  │
│    │    │                      │    │更而言，此部份之修正，  │
│    │    │                      │    │自屬法律變更，應為新舊  │
│    │    │                      │    │法之比較，經新舊法比較  │
│    │    │                      │    │之結果，以舊法較有利於  │
│    │    │                      │    │行為人，應依舊刑法第五  │
│    │    │                      │    │十五條，從一重處斷（最  │
│    │    │                      │    │高法院決議第五點(三)，高  │
│    │    │                      │    │院座談會決議第九、十四  │
│    │    │                      │    │則）                    │
├──┼──┼───────────┼──┼────────────┤
│5   │56  │新條文                │    │刑法修正之後，原屬連續  │
│    │    │刪除                  │    │犯之數個犯罪行為，依新  │
│    │    │                      │    │法應數罪併罰，比較修正  │
│    │    │                      │    │前之規定，可依裁判上一  │
│    │    │                      │    │罪論處，顯然罪刑之處罰  │
│    │    ├───────────┼──┤內容發生變動，解釋上對  │
│    │    │舊條文                │ˇ  │於刑法第二條第一項之解  │
│    │    │連續數行為而犯同一之罪│    │釋，應包括各種影響罪刑  │
│    │    │名者，以一罪論。但得加│    │加重之規定，按刑法第二  │
│    │    │重其刑至二分之一。    │    │條之法律，係指刑罰所依  │
│    │    │                      │    │存的整體法律狀態，故法  │
│    │    │                      │    │律有變更應指足以影響行  │
│    │    │                      │    │為的可罰性與法律效果的  │
│    │    │                      │    │法令，因修正而有所變更  │
│    │    │                      │    │而言，此部份修正自屬法  │
│    │    │                      │    │律變更，應為新舊法之比  │
│    │    │                      │    │較，經新舊法比較之結果  │
│    │    │                      │    │，以舊法較有利於行為人  │
│    │    │                      │    │，應依舊刑法第五十六條  │
│    │    │                      │    │規定論以一罪，並加重其  │
│    │    │                      │    │刑（最高法院決議第五點  │
│    │    │                      │    │(四)，高院座談會決議第十  │
│    │    │                      │    │四則）                  │
│    │    │                      │    │                        │
├──┼──┼───────────┼──┼────────────┤
│6   │74I│新條文                │    │(一)緩刑係論罪科刑時為促使│
│    │    │受二年以下有期徒刑、  │    │  行為人將來改過遷善，避│
│    │    │拘役或罰金之宣告，而  │    │  免再犯所設，乃在評價行│
│    │    │有下列情形之一，認以  │    │  為人「裁判時」反社會性│
│    │    │暫不執行為適當者，得  │    │  ，具有防衛社會功能而與│
│    │    │宣告二年以上五年以下  │    │  保安處分具有類似效果，│
│    │    │之緩刑，其期間自裁判  │    │  與行為之評價應考量行為│
│    │    │確定之日起算：        │    │  當時及裁判時之法律秩序│
│    │    │一、未曾因故意犯罪受  │    │  有所不同，應以裁判時法│
│    │    │    有期徒刑以上刑之  │    │  律決定緩刑宣告與否。因│
│    │    │    宣告者。          │    │  此，犯罪在新法施行前，│
│    │    │二、前因故意犯罪受有  │    │  新法施行後，緩刑之宣告│
│    │    │    期徒刑以上刑之宣  │    │  ，應適用新法第七十四條│
│    │    │    告，執行完畢或赦  │    │  之規定宣告緩刑及應負之│
│    │    │    免後，五年以內未  │    │  負擔（最高法院決議第七│
│    │    │    曾因故意犯罪      │    │  點）。                │
│    │    │    受有期徒刑以上刑  │    │                        │
│    │    │    之宣告者。        │    │                        │
│    │    ├───────────┼──┤                        │
│    │    │舊條文                │    │                        │
│    │    │受二年以下有期徒刑、  │    │                        │
│    │    │拘役或罰金之宣告，而  │    │                        │
│    │    │有左列情形之一，認為  │    │                        │
│    │    │以暫不執行為適當者，  │    │                        │
│    │    │得宣告二年以上五年以  │    │                        │
│    │    │下之緩刑，其期間自裁  │    │                        │
│    │    │判確定之日起算：      │    │                        │
│    │    │一、未曾受有期徒刑以  │    │                        │
│    │    │    上刑之宣告者。    │    │                        │
│    │    │二、前受有期徒刑以上  │    │                        │
│    │    │    刑之宣告，執行完  │    │                        │
│    │    │    畢或赦免後，五年  │    │                        │
│    │    │    以內未曾受有期徒  │    │                        │
│    │    │    刑以上刑之宣告者  │    │                        │
│    │    │    。                │    │                        │
└──┴──┴───────────┴──┴────────────┘
附錄：
臺灣地區與大陸地區人民關係條例(92年10月29日修正前)
第79條
違反第十五條第一款規定者，處五年以下有期徒刑、拘役或科或
併科新台幣五十萬元以下罰金。
以犯前項之罪為常業者，處一年以上七年以下有期徒刑，得併科
新台幣一百萬元以下罰金。
第一項之未遂犯罰之。
第15條
左列行為不得為之：
一  使大陸地區人民非法進入臺灣地區。
二  招攬臺灣地區人民未經許可使之進入大陸地區。
三  使大陸地區人民在臺灣地區從事未經許可或與許可目的不符
    之活動。
四  僱用或留用大陸地區人民在臺灣地區從事未經許可或與許可
    範圍不符之工作。
五  居間介紹他人為前款之行為。
中華民國刑法第216條
行使第210 條至第215 條之文書者，依偽造、變造文書或登載不
實事項或使登載不實事項之規定處斷。
中華民國刑法第214條
明知為不實之事項，而使公務員登載於職務上所掌之公文書，足
以生損害於公眾或他人者，處3 年以下有期徒刑、拘役或5 百元
以下罰金。


司法院資訊處製作；財團法人民間司法改革基金會備份。
